【裁判字號】    95,台上,2487
【裁判日期】    951109
【裁判案由】    損害賠償
【裁判全文】
最高法院民事判決            九十五年度台上字第二四八七號
上  訴  人  台灣觀光經營管理專科學校
法定代理人  乙○○
訴訟代理人  劉大新律師
被 上訴 人  甲○○
上列當事人間請求損害賠償事件，上訴人對於中華民國九十五年
一月二十六日台灣高等法院花蓮分院再審判決（九十四年度重再
字第二號），提起上訴，本院判決如下：
    主  文
原判決廢棄，發回台灣高等法院花蓮分院。
    理  由
本件上訴人主張台灣高等法院花蓮分院九十三年度重上字第二一
號確定判決（下稱原確定判決）有民事訴訟法第四百九十六條第
一項第一款之情形，對之提起再審之訴，係以：伊將向被上訴人
借用之花蓮市○○路一三之一號五層樓房屋（下稱系爭房屋）隔
戶牆、室內隔間及樓梯予以拆除，另行施作室內隔間及樓梯，乃
依兩造約定之方法使用而為，依民法第四百六十八條第二項但書
之規定，伊自不負損害賠償責任，原確定判決命伊應負損害賠償
責任，顯有不適用上開但書規定之錯誤云云，為其論據。
原審不經言詞辯論，逕為駁回上訴人再審之訴，無非以：原確定
判決係以上訴人既借用系爭房屋充當教室使用，並申請用途由住
家改為學校，拆除隔戶牆、室內隔間及樓梯等，另作教學用之室
內隔間、樓梯等，則於借用期滿不再借用時，為符誠信，自應將
該房屋新作之室內隔間及樓梯等予以拆除，並重作隔戶牆、室內
隔間及樓梯等後返還被上訴人，因而依民法第四百七十條第一項
前段及第二百三十一條第一項之規定，認定上訴人於借用契約終
止後，除返還系爭房屋外，另應負回復原狀之義務。此與上訴人
對原確定判決提起再審之訴，主張其依約定之方法使用借貸物，
不須負債務不履行損害賠償義務，係屬二事，故上訴人就原確定
判決適用法規顯有錯誤之再審事由，難謂有何具體指摘。又上訴
人據以提起再審訴訟之再審事由，經調閱前訴訟案卷結果，於上
訴第三審時即已主張，依民事訴訟法第四百九十六條第一項但書
之規定，其再審之訴亦顯無再審理由等詞，為其判斷之基礎。
按確定判決有民事訴訟法第四百九十六條第一項各款所列情形之
一者，當事人得以再審之訴對之聲明不服，但當事人已依上訴主
張其事由或知其事由而不為主張者，不在此限，固為同條項但書
所明定。惟該但書之規定，係以當事人已依上訴主張其事由，則
其事由已受上級法院審判，為訴訟經濟計，乃不許當事人復以再
審之方法更為主張。故如其上訴係因不合法而被駁回者，因未受
上級法院實體審判，即無不許其以相同事由提起再審之訴之理。
查上訴人於前訴訟程序對於原確定判決提起第三審上訴，本院係
認其上訴為不合法，而以裁定予以駁回，並未為實體上之審判。
揆之前開說明，上訴人再以前訴訟程序上訴第三審之同一事由提
起再審之訴，自無民事訴訟法第四百九十六條第一項但書規定之
適用。原審疏未注意及此，據以駁回上訴人再審之訴，即有未當
。又原確定判決係以上訴人不履行回復原狀義務為由，命其賠償
系爭房屋回復原狀之費用及遲延回復原狀之損害，而上訴人既以
原確定判決認定其應負回復原狀之義務，有不適用民法第四百六
十八條第二項但書之錯誤為再審事由，則上訴人此項再審事由與
原確定判決適用法規是否顯有錯誤，似難謂屬二事。乃原審執以
謂上訴人就再審事由無何具體指摘，而為其敗訴之判決，亦屬可
議。上訴論旨，指摘原判決不當，求予廢棄，非無理由。
據上論結，本件上訴為有理由。依民事訴訟法第四百七十七條第
一項、第四百七十八條第二項，判決如主文。
中    華    民    國  九十五  年   十一   月    九    日
                      最高法院民事第六庭
                          審判長法官  許  朝  雄
                                法官  謝  正  勝
                                法官  鄭  玉  山
                                法官  吳  麗  女
                                法官  袁  靜  文
      本件正本證明與原本無異
                                      書  記  官
中    華    民    國  九十五  年   十一   月  二十二  日
                                                      Ｅ


司法院資訊處製作；財團法人民間司法改革基金會備份。
